【裁判字號】    90,易,2120
【裁判日期】    901126
【裁判案由】    違反動產擔保交易法
【裁判全文】
臺灣臺南地方法院刑事判決                          九十年度易字第二一二號
    公  訴  人  臺灣台南地方法院檢察署檢察官
    被      告  甲○○
右列被告因違反動產擔保交易法案件，經檢察官提起公訴（九十年度偵字第八六五五
號），本院判決如左：
    主  文
甲○○動產擔保交易之債務人，意圖不法之利益，將標的物遷移，致生損害於債權人
，累犯，處拘役伍拾伍日，如易科罰金，以參佰元折算壹日。
    事  實
一、甲○○前於民國八十八年間因妨害自由罪，經本院於八十八年九月二十日以八十
    八年度易緝字第一一四號判處有期徒刑四月，如易科罰金，以參佰元折算一日，
    並於八十八年十月二十五日確定，甫於八十九年三月二十六日入監執行完畢。詎
    甲○○猶不知悔改，復於九十年二月二十八日以動產擔保交易附條件買賣之方式
    ，向址設台南縣永康市○○街九九巷十二號之「峰億機車行」購買車牌號碼ＧＢ
    Ｌ—九０六號機車乙輛，為動產擔保交易之債務人。約定分期總價款新台幣（下
    同）三萬元，分九期給付，每月一期，第一期至第五期付款五千七百元，第六期
    至第九期付款三千四百元，標的物存放地點為台南縣永康市○○路一八五巷八七
    號。在價金尚未付清之前，標的物所有權仍屬出賣人所有，買受人僅得依約佔有
    使用，不得任意遷移或為其他處分。詎甲○○在取得標的物之後，僅繳付第一期
    價金即未依約繳付分期價款，即拒不付款，且意圖為自己不法之利益，於九十年
    三月間起，將該標的物遷移逃匿不知去向，致出賣人追索無著受有損害。
二、按經峰億機車行告訴台灣台南地方法院檢察署檢察官偵查起訴。
    理  由
一、訊據被告甲○○固坦承於右揭時間以動產擔保交易附條件買賣之方式，向峰億機
    車行購買ＧＢＬ—九０六號機車乙輛，惟矢口否認有何違反動產擔保交易法之犯
    行，辯稱：伊因在玉井工作，所以未及支付價金，而系爭機車現交給朋友使用，
    並未遷移不明云云。惟查：右揭事實，業據告訴代理人即峰億機車行職員張書銘
    指訴綦詳，並有附條件買賣契約書影本一紙在卷可稽。被告雖以前詞置辯，然被
    告自承：「我買車時，我就在玉井工作，買車當作交通工具。我當時住在永康市
    ○○路一八五巷八一號，和我兒子、太太一起住，我每天都有回去。‧‧九十年
    三月份我仍然住家裡」等語（詳本院十一月二十二日審判筆錄），則被告雖在玉
    井工作，仍每天來往於玉井與永康市之間，竟未至址設台南縣永康市之峰億機車
    行繳交分期付款，被告顯有不願付款之意。且被告自九十年二月二十八日繳交第
    一期分期價款五千七百元後，不僅未再按期繳付分期價款，且均未與峰億機車行
    聯絡洽商相關還款事宜，亦未曾告知峰億機車行其人現居處所及該機車遷移至何
    處，自此杳然無蹤，任由峰億機車行尋查無著，而不知其下落，據此諸端，足徵
    被告自八十七年三月間起，確有意圖為不法利益，不願繼續繳付分期應付之款項
    ，並將機車遷移，致峰億機車行尋找該車無著之事實，灼然至明。至峰億機車行
    於被告欠繳分期款項後，因被告已將該車遷移約定停放處所，復未告知該車所在
    地，致使峰億機車行尋找該車未獲，無法依動產擔保交易法之相關規定，行使債
    權人取回占有標的物之權利，其因而受有損害自屬當然。本件事證已明，被告請
    求傳喚其友人以明該機車確係伊友人騎乘使用乙節，核無必要，附此敘明。是被
    告上開所辯，無非事後卸責之詞，洵無足採，其犯行洵堪認定，應依法論科。
二、查被告與峰億機車行訂立動產擔保交易附條件買賣契約，為動產擔保交易之債務
    人。其將該機車遷移不知去向，使峰億機車行無法取回該機車取償，足以生損害
    於峰億機車行，核其所為，係違反動產擔保交易法第三十八條之意圖不法利益，
    將標的物遷移罪。被告有如事實欄所載之犯罪科刑執行情形，此有臺灣高等法院
    被告全國前案紀錄表一份附卷可憑，其於前案執行完畢後，五年以內再犯本件有
    期徒刑以上之罪，為累犯，應依刑法第四十七條之規定加重其刑。爰審酌被告之
    品行、犯罪動機、目的、手段、對告訴人所生損害，迄未賠償告訴人及其犯罪後
    否認犯行等一切情狀，量處如主文所示之刑，並諭知易科罰金之折算標準，以資
    懲儆。
據上論斷，應依刑事訴訟法第二百九十九條第一項前段、動產擔保交易法第三十八條
、刑法第十一條前段、第四十七條、第四十一條第一項前段、罰金罰鍰提高標準條例
第一條前段、第二條，判決如主文。
本案經檢察官李宗貴到庭執行職務。
中      華      民      國    九十      年     十一     月    二十六    日
                                      臺灣臺南地方法院刑事第二庭
                                          法  官  鄭  燕  璘
右正本證明與原本無異。
如不服本判決，應於判決送達後十日內，向本院提出上訴狀。
                                          書記官  田  富  蓉
中      華      民      國    九十      年     十一     月    二十六    日
附錄本案論罪科刑法條全文：
動產擔保交易法第三十八條：
動產擔保交易之債務人，意圖不法之利益，將標的物遷移、出賣、出質、移轉、抵押
或為其他處分，致生損害於債權人者，處三年以下有期徒刑、拘役或科或併科六千元
以下罰金。


司法院資訊處製作；財團法人民間司法改革基金會備份。
